臺灣高雄地方法院民事裁定　　　　　　100年度監宣字第184號
聲　 請　 人　陳蔓穎
受輔助宣告人　吳明珊
上列聲請人聲請輔助宣告事件，本院裁定如下：
    主    文
宣告吳明珊（女，民國○○年○月○日生、身分證統一編號：Ｚ00000
0000號）為受輔助宣告之人。
選定聲請人陳蔓穎（女，民國○○年○月○日生，身分證統一編號：
Ｚ000000000號）為受輔助宣告之人吳明珊之輔助人。
指定吳明霓（女，民國○○年○月○○日生，身分證統一編號：Ｚ0000
00000號）為會同開具財產清冊之人。
聲請費用由受輔助宣告人吳明珊負擔。
    理    由
一、聲請意旨略以：聲請人陳蔓穎為應受輔助宣告人吳明珊之母
    親，應受輔助宣告人吳明珊自75年間因精神疾病，致其為意
    思表示或受意思表示，或辨識其意思表示效果之能力，顯有
    不足者。又吳明珊之父親重病，欲贈與吳明珊財產，是為輔
    助吳明珊處理前開贈與之事宜，有聲請輔助宣告之必要，為
    此，爰依民事訴訟法第597條之規定，請求對聲請人吳明珊
    為輔助宣告等語。
二、按對於因精神障礙或其他心智缺陷，致其為意思表示或受意
    思表示，或辨識其意思表示效果之能力，顯有不足者，法院
    得因本人、配偶、四親等內之親屬、最近一年有同居事實之
    其他親屬、檢察官、主管機關或社會福利機構之聲請，為輔
    助之宣告，民法第15條之1 第1 項定有明文。
三、經查：
  (一)聲請人主張之上開事實，業據其提出身心障礙手冊、國軍高
    雄總醫院之診斷證明書、戶籍謄本為證，並經本院於100年7
    月18日在國軍高雄總醫院鑑定人許雅芬醫師（現為國軍高雄
    總醫院之精神科醫師）面前訊問吳明珊，當場點呼吳明珊姓
    名三次，吳明珊有反應，會知道陪同到場為其母親及妹妹。
    四肢正常，外觀無異狀，自陳胃不舒服，有精神病。能完整
    書寫自己名字。且經鑑定人許雅芬醫師認為：吳明珊於96年
    診斷為精神分裂症，目前仍有幻聽干擾、自笑、思考中斷、
    注意力不集中等情形。目前日常生活、飲食需他人協助購買
    ，但可自行進食，也可自我執行清潔管理能力。社交活動被
    動而退縮。有精神分裂症造成的精神障礙。吳明珊應屬因精
    神障礙，致其為意思表示或受意思表示，或辨識其意思表示
    效果之能力，顯有不足等語（見本院卷第16頁後頁）。本院
    根據上開觀察詢問之結果及鑑定人之陳述為綜合判斷，堪認
    吳明珊係因精神障礙，致其為意思表示或受意思表示，或辨
    識其意思表示之能力，僅達顯有不足之程度，而非完全不能
    辨識其意思表示之效果，從而，聲請人聲請輔助宣告，核無
    不合，爰依法宣告吳明珊為受輔助宣告之人。
  (二)再按「受輔助宣告之人，應置輔助人。輔助人及有關輔助之
    職務，準用1095條、第1096條、第1098條第2 項、第1100條
    、第1102條、第1103條第2 項、第1104條、第1106條、第
    1106條之1 、第1109條、第1111條至第1111條之2 、第1112
    條之1 及第1112條之2 之規定」，民法第1113條之1 亦有明
    文規定。而「法院為監護之宣告時，應依職權就配偶、四親
    等內之親屬、最近一年有同居事實之其他親屬、主管機關、
    社會福利機構或其他適當之人選定一人或數人為監護人，並
    同時指定會同開具財產清冊之人」，復為民法第1111條第1
    項所明定，而為上開民法第1113條之1 規定輔助人及有關輔
    助之職務時所準用。據此而論：
    1.聲請人主張由其擔當任吳明珊之輔助人乙節，查聲請人
      係吳明珊之母親，了解其財務狀況，是由其擔任吳明珊之
      輔助人，尚符合受輔助宣告之人吳明珊之利益，爰選定聲
      請人陳蔓穎為受輔助宣告人吳明珊之輔助人。
    2.另聲請人聲請指定吳明霓擔任會同開具財產清冊之人乙節
      ，查吳明霓亦為吳明珊之妹妹，本院認由其擔任會同開具
      財產清冊之人，尚無不當，本院爰依上揭法條規定，指定
      吳明霓擔任會同開具財產清冊之人。惟依民法第1113條之
      1並無準用民法第1099條、民法第1099條之1之規定，故輔
      助人若不開具財產清冊陳報法院，尚無礙輔助人職權之行
      使。
  (三)又受輔助宣告之人為下列行為時，應經輔助人同意。但純獲
    法律上利益，或依其年齡及身分、日常生活所必需者，不在
    此限：1.為獨資、合夥營業或為法人之負責人。2.為消費借
    貸、消費寄託、保證、贈與或信託。3.為訴訟行為。4.為和
    解、調解、調處或簽訂仲裁契約。5.為不動產、船舶、航空
    器、汽車或其他重要財產之處分、設定負擔、買賣、租賃或
    借貸。6.為遺產分割、遺贈、拋棄繼承權或其他相關權利。
    7.法院依前條聲請權人或輔助人之聲請，所指定之其他行為
    。第78條至第83條規定，於未依前項規定得輔助人同意之情
    形，準用之。第85條規定，於輔助人同意受輔助宣告之人為
    第1 項第1 款行為時，準用之。第一項所列應經同意之行為
    ，無損害受輔助宣告之人利益之虞，而輔助人仍不為同意時
    ，受輔助宣告之人得逕行聲請法院許可後為之，復為民法第
    15條之2所明定。是陳蔓穎既為受輔助宣告之人吳明珊之輔
    助人，自應注意上開規定，附此說明。
四、依民事訴訟法第624 條之1 第3 項、第608 條第1 項，裁定
    如主文。
中    華    民    國    100    年    7    月    29    日
                  家事法庭 法  官  劉建利
以上正本證明與原本無異。
本件不得抗告（主文第一項依法不得抗告；第二、三項亦經當事
人捨棄抗告，亦不得抗告）。
中    華    民    國    100    年    8    月    1    日
                            書記官  張金蘭